臺灣高等法院刑事判決　　　　　　　　　　　　　　　九十一年度上訴字第九七號
　　上　訴　人　臺灣臺北地方法院檢察署檢察官
　　上　訴　人
　　即　被　告　乙○○
　　指定辯護人　本院公設辯護人
右上訴人因毒品危害防制條例案件，不服臺灣台北地方法院九十年度訴字第六七五號
，中華民國九十年十二月十一日第一審判決（起訴案號：臺灣台北地方法院檢察署九
十年度偵字第三三七四號）提起上訴，本院判決如左：
    主  文
原判決撤銷。
乙○○連續販賣第二級毒品，處有期徒刑參年柒月。
扣案之第二級毒品ＭＤＭＡ共參拾伍顆（總毛重壹拾點伍零公克）均沒收銷燬之；扣
案之販賣毒品記帳本壹冊沒收；未扣案之販賣第二級毒品所得之財物新台幣貳萬伍仟
元沒收之，如全部或一部不能沒收時，以其財產抵償之。
      事  實
一、乙○○明知ＭＤＭＡ係第二級毒品，不得非法持有及販賣，竟基於販賣第二級毒
    品ＭＤＭＡ營利之概括犯意，分別於八十九年十一月底及九十年一月間某日，先
    後二次在台北縣三重市「天台廣場」某不知名ＰＵＢ內，向年籍姓名不詳綽號「
    阿偉」之成年男子（起訴書誤繕為甲○○）以每顆新台幣（下同）二百元之價格
    （起訴書誤繕為二百五十元），先後購入第二級毒品ＭＤＭＡ一百顆及五十顆後
    ，自八十九年十一月底起至九十年一月間某日止，連續在前開天台廣場、台北市
    ○○街、林森北路附近等處，將前開第二級毒品ＭＤＭＡ，以二百五十元價格，
    先後販售予姓名年籍不詳綽號「阿斌」、「阿生」及「小龍」與在ＰＵＢ內之不
    詳姓名之人施用，計先後賣出一百顆（另十五顆則係供自己施用），販賣所得為
    二萬五千元：而前後約獲利五千元。嗣於九十年一月十五日晚上十時二十分許，
    在台北市大安區○○○路○段一七五巷三七弄二號三樓住處，為警持搜索票查獲
    ，並扣得乙○○所有第二級毒品ＭＤＭＡ共三十五顆（總毛重十．五０公克）及
    乙○○所有供販賣毒品所用之記帳本一冊。
二、案經台北市政府警察局移送台灣台北地方法院檢察署檢察官偵查起訴。
      理  由
一、查陸海空軍刑法雖於九十年十月二日修正，其中第七十七條規定「現役軍人違反
  毒品危害防制條例之規定者，依其規定處理之」，將現役軍人違反毒品危害防制
    條例規定，列入陸海空軍刑法之範疇予以規範。然被告係於九十年三月六日入伍
    服役，其為警查獲前開販賣毒品案件時，尚未入伍服役並未具現役軍人身分，依
    八十八年十月二日修正施行之軍事審判法第五條規定，被告仍應由普通法院依毒
    品危害防制條例規定審理，核先敘明。
二、訊據上訴人即被告乙○○，對於右揭時、地販入第二級毒品ＭＤＭＡ及連續販賣
    第二級毒品予小龍、阿斌、阿生及其他不特定人之事實供認不諱。
    經查：
（一）被告於原審及本院審理時均供稱：伊分別在八十九年十一月底及九十年一月間
      ，先後二次，均在三重市天台廣場，向綽號「阿偉」之成年男子，以一顆二百
      元代價，購入ＭＤＭＡ一百顆及五十顆，伊再以二百五十元至三百五十元不等
      價格，在天台廣場、台北市○○○路、錦州街等處，賣給阿斌、阿生及小龍與
      在ＰＵＢ內不詳姓名之人，並看他們拿的數量多寡來調整價格，伊大約賺五千
      元等語（詳原審卷第八十六頁及本院九十一年三月二十二日審判筆錄），而被
      告對於扣案之販賣毒品記帳本所載內容於原審訊問時供稱：「小龍３，七五０
      ，可樂、螢光棒」係指阿偉（於本院審判時改稱小龍就是小龍，並非原審所述
      阿偉）向伊拿三顆ＭＤＭＡ，給七百五十元，伊拿去買可樂及螢光棒；「阿斌
      ２未收五百」，係指阿斌拿二顆ＭＤＭＡ，錢還沒給；而「阿生三十顆吃十二
      顆」，係指阿生向伊買三十顆ＭＤＭＡ，現場就吃掉十二顆，伊是在天台廣場
      九樓ＰＵＢ以每顆二百五十元賣給阿生等語（詳原審卷第二九頁），是被告供
      稱販賣第二級毒品ＭＤＭＡ情形與該帳冊記載內容相符，堪予採信。
      且扣案之毒品三十五顆經送台北市政府警察局鑑驗結果：三十五顆藥錠（經台
      北市政府警察局編定代號Ａ）由外觀檢視，均未發現差異，總毛重十．五０公
      克，隨機選取六顆，予以編號一至六，均取酌量檢體化驗，均檢出第二級毒品
      ＭＤＭＡ成份等情，此有該局九十年二月二十日北市鑑毒字第０一八號鑑定通
      知書一紙在卷可稽（詳偵卷第三十二頁），足見被告基於販賣之意先後二次向
      綽號「阿偉」成年男子購進第二級毒品ＭＤＭＡ，再分批販售予綽號「阿斌」
      、「阿生」及「小龍」及其他不詳姓名之人施用等情，堪予認定，雖被告究竟
      賣出多少顆，其自警訊時起即表示不清楚，僅記得獲利約五千元，而究竟何人
      以三百五十元一顆價格，向其購買ＭＤＭＡ，亦稱不記得，故本院認尚難認被
      告有以三百五十元販出ＭＤＭＡ之證據，並參酌被告總共購入一百五十顆，被
      查扣三十五顆，而尚稱有部分係供自己施用，再以每顆以二百五十元賣出，獲
      利五千元計算，被告應係賣出共約一百顆ＭＤＭＡ，併此敘明。
（二）被告固於警訊、偵查中及原審訊問時均指稱：甲○○提供第二級毒品ＭＤＭＡ
      云云，惟經原審傳喚甲○○到庭作證，甲○○堅詞否認販賣ＭＤＭＡ予被告等
      情，且被告亦當庭改稱：伊所販賣的ＭＤＭＡ並不是甲○○所提供，而係綽號
      「阿文」成年男子所提供，伊之前與甲○○吵架，而且警察拿甲○○相片叫伊
      指認，伊才指認甲○○販賣毒品等語（詳原審卷六九頁），復於本院調查時稱
      ：毒品是向「阿偉」拿的，不知為何原審筆錄會記成向「阿文」拿的，是被告
      關於毒品來源之供詞，前後出入不一，顯有可議之處。又被告先前指稱甲○○
      在二個月內曾供應一百五十顆ＭＤＭＡ毒品等情，甲○○既能提供大量毒品供
      應被告販賣之用，理應持有大批毒品備用，惟警方依前開線索，聲請搜索票前
      往甲○○住處搜查結果，並未查獲任何毒品等情，此有台灣台北地方法院檢察
      署九十年度偵字第六一二一號偵查卷影本一份，在卷可參，是被告指稱甲○○
      提供ＭＤＭＡ毒品云云，顯乏實據，況本院調查時曾告知被告毒品危害防制條
      例第十七條規定如果供出毒品來源，因而破獲者，得減輕其刑，惟被告仍堅稱
      不是向甲○○買毒品，再依卷附監聽譯文所載：「Ａ：小龍（按指被告），Ｂ
      ：慶仔（按指甲○○）。Ａ：喂慶哥，我起來了。Ｂ：起來了哦，有什麼事嗎
      ？Ａ：沒有。Ｂ：昨天跑多少？Ａ：八顆。Ｂ：八顆哦，好啦、好啦，拜拜。
      」（見聲字卷第十二頁），被告對此譯文解讀稱：跑八顆係指伊賣八顆ＭＤＭ
      Ａ，但不知甲○○為何要問此事等語（詳原審卷八七頁），是前開監聽譯文內
      容並未提及甲○○販賣任何毒品予被告，再縱使甲○○知道被告在販賣毒品而
      加以詢問，亦難憑此認定甲○○與被告有販賣之共同犯意聯絡，自不足以資為
      甲○○販賣ＭＤＭＡ予被告之證據。至於上訴人即公訴人一再指稱被告販賣Ｍ
      ＤＭＡ來源係由甲○○所提供，惟供出毒品來源因而查獲者本可減輕其刑，自
      應詳加查證其指述內容之真實性，否則易為卸免己責而誣指他人販毒之虞。被
      告先前指稱甲○○提供毒品來源，警方據該線索進行搜索並未查扣任何毒品，
      且警方聲請檢察官核准監聽甲○○行動電話（0000000000）數月，
      亦未發現甲○○販毒之其他資料，徒憑被告單一指述豈能認定甲○○有何販賣
      毒品犯行？是被告前稱甲○○提供毒品之指述，既無任何證據相佐，且警方並
      未因此而破獲甲○○販毒之罪行（移送偵辦並不當然等同於破獲犯行），則被
      告前稱甲○○提供毒品來源之真實性，顯有不足，況且被告非但當庭與甲○○
      對質時翻異前詞，在本院調查及審理時均再度供稱甲○○並非提供毒品者等情
      ，則被告前開關於販賣毒品來源係由甲○○所提供之指述，尚難遽予採信，檢
      察官仍認被告已供出毒品來源係甲○○並為警破獲，應依毒品危害防制條例第
      十七條規定減輕其刑云云，容有未洽。
二、核被告所為，係犯毒品危害防制條例第四條第二項之販賣第二級毒品罪。其持有
    第二級毒品ＭＤＭＡ目的既在供己販賣之用，則其持有之低度行為為販賣之高度
    行為所吸收，不另論罪。又按販賣毒品罪，祗須以營利為目的，予以販入或賣出
    ，有一於此，其犯罪即為完成，不以販入後復行賣出為要件（最高法院八十二年
    度台覆字第九十四號判決意旨參照），公訴人認為被告販入第二級毒品ＭＤＭＡ
    ，尚未賣出時，另涉犯毒品危害防制條例第五條第二項之意圖販賣而持有第二級
    毒品罪云云，並認為意圖販賣而持有毒品罪與販賣毒品罪間有高低度之行為關係
    ，顯有誤會，惟公訴人認此部分與前開已論罪科刑部分有裁判上一罪關係，爰不
    另為無罪之諭知。被告先後多次販賣第二級毒品ＭＤＭＡ犯行，時間緊接，犯罪
    構成要件相同，顯係基於概括犯意為之，應依刑法第五十六條連續犯規定論以一
    罪，除法定刑無期徒刑部分依刑法第六十五條第一項規定不得加重外，餘均加重
    其刑。又被告並未供明毒品來源，並因而破獲等情，前已詳述，雖不得邀毒品危
    害防制條例第十七條減刑之寬典，惟被告涉世未深，因耽於逸樂於ＰＵＢ內結識
    「阿偉」毒販，淪為其下游毒販，而販售ＭＤＭＡ供不特定人施用，助長毒品泛
    濫，惟其對於販賣毒品過程供認不諱，顯見其頗具悔悟之意，且此刻在金門服役
    ，軍中長官對其在連隊表現，多次予以嘉獎，此有優良事蹟表一份在卷可參，本
    院認其法律常識不足，遭人利用淪為販賣毒品工具，且行為時年僅十九歲，販賣
僅獲利五千元，倘處以前開罪名最低刑度七年有期徒刑，猶嫌過重，顯有情輕法
    重之虞，綜觀被告犯行尚憫恕之處，爰依刑法第五十九條規定，減輕其刑，故無
    期徒刑減為七年以上有期徒刑，有期徒刑減其刑二分之一，並先加後減之。
三、原審論罪科刑，固非無見，惟依毒品危害防制條例第十九條第一項規定，販賣所
    得應宣告沒收，此係指全部販賣價款，而非販賣獲利部分，從而原審僅就販賣獲
    利之五千元部分諭知沒收，且如全部或一之部不能沒收，因販賣毒品所得為現金
    ，故無追徵價額之問題，僅能以財產抵償之，是原判決就諭知販賣所得、追徵價
    額，顯然有誤，雖被告以量刑過重為由提起上訴，公訴人以未依毒品危害防制條
    例第十七條規定減輕其刑為由，提起上訴，雖被告及公訴人之上訴均無理由，然
    原判決既有可議之處，自應由本院將原判決撤銷改判，爰審酌被告年輕識淺，誤
    罹刑典，惟其供認犯情不諱及犯後態度尚稱良好等情狀，量處如主文所示之刑，
    以資懲儆。
四、扣案之第二級毒品ＭＤＭＡ共三十五顆（總毛重十．五０公克），係查獲之毒品
    ，且供被告販賣毒品所用，依毒品危害防制條例第十八條第一項前段規定均沒收
    銷燬之；又未扣案之被告販賣毒品所得二萬五千元（250X100=25000)，依同條例
    第十九條第一項規定沒收之，如全部或一部不能沒收時，以其財產抵償之。而扣
    案之記帳本壹冊，係被告所有供販賣毒品所用之物，業據其供明在卷，爰依同條
    例第十九條第一項規定宣告沒收。
據上論斷，應依刑事訴訟法第三百六十九條第一項前段、第三百六十四條、第二百九
十九條第一項前段，毒品危害防制條例第四條第二項、第十八條第一項前段、第十九
條第一項，刑法第十一條、第五十六條、第五十九條判決如主文。
本案經檢察官李良忠到庭執行職務。
中    華    民    國     九十一   年       三       月      二十九      日
                          臺灣高等法院刑事第十八庭
                              審判長法  官  吳      敦
                                    法  官  吳  明  峰
                                    法  官  劉  慧  芬
右正本證明與原本無異。
如不服本判決應於收受送達後十日內向本院提出上訴書狀，其未敘述上訴之理由者並
得於提起上訴後十日內向本院補提理由書（均須按他造當事人之人數附繕本）。
                                    書記官  鎖  瑞  嶺
中    華    民國     九十一   年       四       月        一        日
附錄本案論罪科刑法條全文：
毒品危害防制條例第四條第二項
製造、運輸、販賣第二級毒品者，處無期徒刑或七年以上有期徒刑，得併科新臺幣七
百萬元以下罰金。
